【裁判字號】    92,上易,1237
【裁判日期】    920702
【裁判案由】    竊盜
【裁判全文】
臺灣高等法院刑事判決                          九十二年度上易字第一二三七號
    上  訴  人  臺灣士林地方法院檢察署檢察官
    被      告  丁○○
右上訴人因被告竊盜案件，不服臺灣士林地方法院，九十二年度易字第一四號，中華
民國九十二年三月二十八日第一審判決（起訴案號：臺灣士林地方法院檢察署九十一
年度偵字第一一一一七號）提起上訴，本院判決如左：
    主  文
原判決撤銷。
丁○○連續攜帶兇器、毀壞安全設備竊盜，處有期徒刑壹年貳月。
    事  實
一、丁○○基於意圖為自己不法所有之概括犯意，先於民國九十一年三月三十一日凌
    晨二時許，持其所有長約二十公分、金屬製扁頭一字型可供兇器使用之螺絲起子
    乙支，至夜間無人看守之台北市○○區○○街六九號「大仁牙醫診所」，以撬開
    鐵捲門啟動控制器之方式，打開鐵捲門，然後侵入前開牙醫診所，竊取該診所內
    之現金新台幣二千元、電腦（包括螢幕及主機）三台、電視機一台、音響一台，
    得手後隨即將上揭物品送至跳蚤市場變賣，嗣經警據報前往前揭牙醫診所採集指
    紋，送請內政部警政署刑事警察局鑑驗後發現其中四枚指紋與檔存丁○○之指紋
    卡上指紋相符，因而查獲上情。又於九十一年五月八日凌晨三時許，翻牆進入夜
    間無人看守之台北縣中和市○○街一一二巷四二號一樓松柏幼稚園，竊取該幼稚
    園內之電腦主機乙部、鍵盤乙個、照相機乙台及現金新台幣五千元、港幣一千元
    ，嗣經警據報至前揭幼稚園採集指紋，送請內政部警政署刑事警察局鑑驗後發現
    其中二枚指紋與檔存丁○○之指紋卡上指紋相符，因而查獲。復於九十二年一月
    三日十五時二十分許，乘位於台北縣新莊市○○路三七九號「麗潔實業有限公司
    」之鐵捲門未關，侵入前開公司，竊取該公司之發電機一台，適有該公司之會計
    乙○○發覺有異，應聲至丁○○行竊處查看，發現丁○○之犯行並追趕之，丁○○經察覺後便騎乘ＧＢＤ︱三八一號重機車逃逸，經警據報始知上情。
二、案經臺北市政府警察局士林分局報請臺灣士林地方法院檢察署檢察官偵查起訴及
    臺灣板橋地方法院檢察署移送併案審理（案號：臺灣板橋地方法院檢察署九十二
    年度偵字第二三九四號、九十二年度偵字第六六八三號）。
    理  由
一、右開事實業據被告丁○○迭於警訊、偵查、原審及本院審理時均坦承不諱（偵字
    第一一一一七號卷第十四頁至第十六頁、第三十六頁、偵字第二三九四號卷第三
    十頁反面至第三十一頁、偵字第六六八三號卷第四十一頁反面、原審卷第五十二
    頁至第五十三頁、本院九十二年五月二十三日訊問筆錄），核與證人即被害人丙○○、趙秋月、乙○○所述情節相符（偵字第一一一一七號卷第十八頁至第十九
    頁、偵字第二三九四號卷第四頁至第九頁、偵字第六六八三號第三頁至第四頁反
    面），並將被告刑事檔案照片令證人即被害人乙○○指認無訛（偵字第六六八三
    號卷第五頁），且警先後據報前往前揭失竊地點採集指紋，送請內政部警政署刑
    事警察局鑑驗結果，分別有四枚、二枚與檔存之被告指紋卡上指紋相符，有該局
    九十一年四月十八日刑紋字第○九一○○七七九六八號、九十一年八月二十九日
    刑紋字第○九一○一三○一○五號鑑驗書在卷可稽（偵字第一一一一七號卷第二
    十二頁、偵字第二三九四號卷第十四頁），復有現場搜證照片十七張在卷足憑（
    偵字第一一一一七號卷第五頁至第九頁、偵字第二三九四號卷第十頁至第十三頁
    ），故被告事證明確，犯行堪以認定。
二、按刑法第三百二十一條第一項第三款之攜帶兇器竊盜罪，係以行為人攜帶兇器竊
    盜為其加重條件，此所謂兇器，其種類並無限制，凡客觀上足對人之生命、身體
    、安全構成威脅，具有危險性之兇器均屬之，且祇須行竊時攜帶此種具有危險性
    之兇器為已足，並不以攜帶之初有行兇之意圖為必要（最高法院七十九年度台上
    字第五二五三號判例參考）。被告持以行竊之螺絲起子長約二十公分、金屬製扁
    頭一字型，已據被告供明在卷，其客觀上足以對人之生命、身體、安全構成威脅
    ，為具有危險性之兇器。又按，鐵捲門上啟動控制器（開關盒）係附加於門上之
    鎖，被告持螺絲起子以撬開鐵捲門控制器之方式，打開鐵捲門，然後侵入竊盜，
    符合毀壞安全設備竊盜之加重要件。再查，前開牙醫診所，除營業時間（每週一
    至週六上午八時至下午十一、二時許）外，其餘時間並無人看守巡視，亦無人居
    制器方式，侵入前開診所竊取財物，核其所為係犯刑法第三百二十一條第一項第
    二款、第三款之攜帶兇器、毀壞安全設備竊盜罪。起訴書以該診所係有人居住之
    建築物，因認被告亦成立同項第一款於夜間侵入有人居住之建築物竊盜，見解容
    有未洽，又被告翻牆進入前開幼稚園竊取財物，核係犯同條第一項第二款之踰越
    牆垣竊盜罪。而被告侵入前開麗潔實業有限公司竊取發電機一台，核係犯同法第
    三百二十條第一項之普通竊盜罪，被告先後多次犯行，時間緊接，所犯基本構成
    要件相同，顯係基於概括犯意反覆為之，為連續犯，應依刑法第五十六條之規定
    論以情節較重之攜帶兇器、毀壞安全設備竊盜罪，並加重其刑。至檢察官雖漏未
    就被告移送併案審理部分起訴（九十二年度偵字第二三九四號、九十二年度偵字
    第六六八三號），惟與已起訴部分有連續犯之裁判上一罪關係，已如前述，自得
    併予審理，附此敘明。
三、原審以被告罪證明確，據以論科，固非無見。惟查：被告尚有於九十二年一月三
    日十五時二十分許，乘位於台北縣新莊市○○路三七九號「麗潔實業有限公司」
    之鐵捲門未關，侵入前開公司，竊取該公司之發電機一台之犯行，原審就該部分
    連續竊盜行為未及審酌，尚有未洽。檢察官上訴意旨執此指摘原判決不當，為有
    理由，自應由本院將原判決撤銷並自為判決。爰審酌被告年輕力壯，不思奮發向
    上，竟一再侵入他人處所竊取他人財物，並參酌其犯罪手段、次數、品行、智識
    程度、所得利益，及其犯罪後坦承犯行，態度良好等一切情狀，量處如主文第二
    項所示之刑，以示懲儆。至被告所持以行竊之螺絲起子乙支，既未扣案，且被告
    復稱不知其下落，足認已滅失無訛，爰不為沒收之諭知，併此指明。
四、臺灣板橋地方法院檢察署九十二年度偵字第九一三九號併案意旨另略以：被告丁○○尚有於九十二年一月二十四日十七時，於台北縣泰山鄉○○路二十四之一號
    前，竊取ＬＤ六∣四二九號重型機車，嗣於九十二年三月十一日十七時三十分，
    騎乘上開機車，於台北縣板橋市○○路○段二十九巷五十五號前為警查獲，因認
    為被告此部分亦涉犯竊盜罪嫌云云。按犯罪事實應依證據認定之，無證據不得推
    定其犯罪事實，刑事訴訟法第一百五十四條定有明文，而所謂之證據，係指合法
    之積極證據，就犯罪事實能為具體之證明者而言，如未能發現相當證據，或證據
    不足以證明，自不能以推測或擬制之方法，以裁判之基礎，最高法院二十二年度
    上字第二七二號、四十年度臺上字第八六號判例可資參照。又認定不利於被告之
    事實，須依積極證據，苟積極證據不足為不利於被告事實之認定時，即應為有利
    於被告事實之認定，更不必有何有利之證據，最高法院三十年度上字第八一六號
    判例亦著述甚明，合先敘明。查本件併案意旨認被告此部分亦涉犯竊盜罪嫌，要
    以被害人甲○○之指述及被害人甲○○所立台北縣政府警察局海珊分局交通分隊
    贓物認領保管單（偵字第五七○四號卷第七頁至第八頁、第十二頁）為憑。惟訊
    據被告丁○○固坦承於九十二年三月十一日十七時三十分，騎乘ＬＤ六︱四二九
    號重型機車機車，於台北縣板橋市○○路○段二十九巷五十五號前為警查獲，惟
    否認有何竊盜之犯行，辯稱：該機車係向一名叫「阿忠」之人所借的等語。經查
    ：被告丁○○所騎乘ＬＤ六∣四二九號重型機車機車，雖確屬被害人甲○○於九
    十二年一月二十四日十七時，於台北縣泰山鄉○○路二十四之一號前所失竊，惟
    被害人甲○○既未曾親睹被告丁○○竊取前開機車，且持有之原因非止於一端，
    竊盜並非係唯一之來源，且被告丁○○對於前開機車之來源自警訊時、偵查及原
    審審理中均供稱係向「阿忠」（姓名、年籍不詳），又參以被告丁○○係於九十
    二年三月十一日始遭警查獲持有，此距被害人甲○○於九十二年一月二十四日遭
    竊之時間，已逾一個半月多，此段期間，真正竊取前開機車者確有可能將上開機
    車借予被告，是被告辯稱前開機車係向他人所借等語，並未悖離常理，衡情尚非
    全不可採，則被告丁○○持有前開他人遭竊之機車亦無法直接作為認定被告涉犯
    竊盜之證據，至為顯然，至被告該行為是否構成收受贓物罪嫌，非本院所得審究
    ，因與前揭論罪科刑部分並無裁判上一罪之關係，又未經檢察官起訴，自不得加
    以審理，爰退回該署檢察官另行依法偵辦，併予說明。
據上論斷，應依刑事訴訟法第三百六十九條第一項前段、第三百六十四條、第二百九
十九條第一項前段，刑法第五十六條、第三百二十一條第一項第二款、第三款，判決
如主文。
本案經檢察官張啟彬到庭執行職務。
中      華      民      國    九十二    年      七      月      二      日
                              臺灣高等法院刑事第十九庭
                                  審判長法  官  許  國  宏
                                        法  官  林  勤  純
                                        法  官  洪  光  燦
右正本證明與原本無異。
不得上訴。
                                        書記官  陳  玉  嬋
中      華      民      國    九十二    年      七      月      三      日
附錄：本案論罪科刑法條全文
刑法第三百二十一條
犯竊盜罪而有左列情形之一者，處六月以上、五年以下有期徒刑：
一  於夜間侵入住宅或有人居住之建築物、船艦或隱匿其內而犯之者。
二  毀越門扇、牆垣或其他安全設備而犯之者。
三  攜帶兇器而犯之者。
四  結夥三人以上而犯之者。
五  乘火災、水災或其他災害之際而犯之者。
六  在車站或埠頭而犯之者。
前項之未遂犯罰之。


司法院資訊處製作；財團法人民間司法改革基金會備份。
